臺灣桃園地方法院刑事判決　　　　　　　　　　　　　九十年度交易字第六五號
　　公　訴　人　臺灣桃園地方法院檢察署檢察官
　　被　　　告　乙○○
　　被　　　告　丁○○
右列被告等因業務過失傷害案件，經檢察官提起公訴（九十年度調偵字第一二０號）
，本院判決如左：
    主  文
乙○○無罪。
丁○○從事業務之人，因業務上之過失傷害人，處有期徒刑參月，如易科罰金以參佰
元折算壹日。
    事  實
一、丁○○平日以駕駛營小客車為業，為從事駕駛業務之人，其於九十年一月五日凌
    晨，駕駛七Ｑ－六五五號營小客車，沿桃園縣桃園市○○路由北往南行駛。當日
    凌晨一時十分許，丁○○駕駛上開營小客車，行至上址南平路（起訴書誤載為寶
    慶路）三八六號前，原應注意汽車迴車前，應暫停並顯示左轉燈光或手勢，看清
    無來往車輛，始得迴轉，且依當時雨天，夜間有照明，路面平直無障礙等情境，
    又無不能注意之情事，竟仍疏未注意，在該處貿然迴轉。適同有過失之乙○○亦
    疏未注意該處限速為每小時四十公里，復未注意車前狀況，而以時速四十五公里
    之速度，騎乘其ＦＥＣ－八二０號重機車附載甲○○行駛至該處。雙方見狀閃避
    不及，機車車頭遂撞擊營小客車左側前車門處倒地。乙○○因此受有右側脛腓股
    骨折、左前額撕裂傷等傷害；甲○○因此受有右側橈尺骨骨折、右上眼皮撕裂傷
    等傷害。
二、案經乙○○、甲○○訴由桃園縣警察局桃園分局報請台灣桃園地方法院檢察署檢
    察官偵查起訴。
    理  由
壹、有罪部分：
一、訊據被告丁○○坦承右揭犯行不諱，核與目擊證人丙○○、被害人乙○○、甲○○指述之肇事情節相符。此外並有道路交通事故調查報告表一份、現場照片二十
    二張附卷可稽。被告簡某在偵查中雖辯稱：有看清沒車才迴轉的云云，惟自卷附
    現場圖以觀，肇事地點路面平直，並非機車驟然切入，佐以證人丙○○在本院證
    稱：機車聲音很大，騎很快等語，顯見並無不能發覺機車之理，足見被告簡某所
    辯，要無可採。再者，共同被告乙○○雖辯稱：騎機車的是甲○○不是我，可能
    丙○○弄錯了云云，證人甲○○亦到庭附和其說，且被告乙○○與機車乘客甲○○身材外貌均屬相近，不無誤認之虞；然證人丙○○於警訊、偵審中迭次指認機
    車騎士為被告胡某，並陳稱事前即因機車呼嘯前來而予注意，肇事後則憑傷者躺
    臥地點及衣著等特徵，當場向警方指認被告胡某為機車騎士，非單以被告胡某衣
    著或面目為唯一考量，此經丙○○陳明在卷，且被告胡某肇事倒地後，在救護車
    抵達之前並未移動一節，亦為證人甲○○所是認，是丙○○既以被告躺臥地點為
    指認基礎，簡單易辨，且被告在張某指認前又未經移動，所謂誤認可能自屬甚低
    ，佐以證人張某與雙方均不相識，立場較為公允，是其證詞，應較被告胡某及證
    人甲○○所述為可信，從而被告乙○○所辯，亦不可採，併予敘明。按汽車迴車
    前，應暫停並顯示左轉燈光或手勢，看清無來往車輛，始得迴轉，道路交通安全
    規則第一百零六條第五款訂有明文，乃被告丁○○明知上開規定，且依右報告表
    所載，肇事當時雨天，夜間有照明，路面平直無障礙物等情境，又無不能注意之
    情事，竟仍疏未注意，貿然迴車以致肇事，被告簡某自有過失。另據被害人甲○○在警訊中陳稱：機車時速四十五公里等語，與目擊證人丙○○證稱：機車車速
    很快等語，大致相符，且自肇事後兩車車輛照片以觀，係機車車頭撞及營小客車
    駕駛座側車門，幾近攔腰撞上營小客車，顯見機車超速行駛，又未注意車前狀況
    ，以致事發時不及反應，亦有過失，惟尚難據此解免被告丁○○過失之責，附此
    敘明。即本件送經台灣省桃園縣區車輛行車事故鑑定委員會鑑定結果，亦認營小
    客車及機車同有過失。乙○○、甲○○二人受有如事實欄所示之傷害，並有驗傷
    單二份附卷足稽。綜上所述，本件事證已臻明確，被告丁○○犯行堪予認定。
二、查被告丁○○行為後，刑法第四十一條第一項業於九十年一月四日修正，將原犯
    最重本刑為三年以下有期徒刑以下刑之罪，而受六月以下有期徒刑或拘役之宣告
    ，因身體、教育、職業或家庭之關係，執行顯有困難者，得以一元以上三元以下
    折算一日，易科罰金之規定，修正為「犯最重本刑為五年以下有期徒刑以下刑之
    罪，而受六個月以下有期徒刑或拘役之宣告，因身體、教育、職業、家庭之關係
    或其他正當事由，執行顯有困難者，得以一元以上三元以下折算一日，易科罰金
    」，並於九十年一月十日由總統公布施行，於同年一月十二日生效。經依新舊法
    比較結果，對被告並無不同，應依刑法第二條第一項前段規定，適用修正後之法
    律。核被告丁○○所為，係犯刑法第二百八十四條第二項前段之業務過失傷害罪
    。被告以一過失行為，同時致乙○○、甲○○受傷，為同種想像競合犯，依刑法
    第五十五條從一重處斷。爰審酌甲○○、乙○○受傷之程度、被告與乙○○二人
    至今尚未達成和解，本件營小客車任意迴車為肇事主因，惟機車同有部分過失等
    一切情狀，量處如主文所示之刑，並諭知易科罰金之折算標準，以示懲儆。
貳、無罪部分：
一、公訴意旨略以：被告乙○○於九十年一月五日凌晨，在桃園縣不詳地點飲用威士
    忌數瓶後，明知自己飲酒過量，已達不能安全駕駛動力交通工具之程度，仍騎乘
    ＦＥＣ－八二０號重機車附載其弟甲○○，沿桃園縣桃園市○○路由北往南行駛
    。旋於當日凌晨一時十分許，被告騎乘上開重機車，行至上址南平路三八六號前
    ，果然因酒醉無法適切操控機車，而撞及由簡聰彬駕駛，在該處迴轉之七Ｑ－六
    五五號營小客車左側前車門處。因認被告乙○○所為，涉有刑法第一百八十五條
    之三之酒醉駕車罪嫌。
二、按犯罪事實應依證據認定之，無證據不得推定其犯罪事實，刑事訴訟法第一百五
    十四條訂有明文。又刑法第一百八十五條之三之酒醉駕車罪，係以行為人因服用
    酒精或藥物，而達到不能安全駕駛之狀態，仍駕駛動力交通工具上路，始足當之
    ，否則僅屬交通違規事件，尚難以刑法論擬，先予敘明。經查，公訴意旨認被告
    乙○○涉有右揭罪嫌，無非係以目擊證人丙○○之指述、肇事後被告乙○○之酒
    精測試結果及鑑定報告等件，為其論據；且被告乙○○應係機車騎士，其所辯僅
    係乘客云云，並非可信，此亦如前述。惟查，證人丙○○到庭證稱：機車沒有蛇
    行或違規情事，只是速度很快，類似直線衝刺的感覺等語，顯然機車係因超速違
    規而撞及營小客車，無法認定為酒醉所致；佐以證人張某陳稱：我不能肯定機車
    騎士是否有喝醉酒等語，而證人長年以道路運輸為業，有其警訊筆錄可考，是此
    項判斷自有依據，從而依證人丙○○之指述，尚難認定被告胡某已經不能安全駕
    車。再者，被告胡某經警測試其呼氣中酒精濃度結果，雖達零點三二ｍｇ／ｌ，
    有酒精測試值一份附卷可稽，然各人酒量出入甚大，無法憑單一數值以一蓋全，
    況依外國研究文獻顯示，呼氣中酒精濃度達零點二五ｍｇ／ｌ時，僅係輕度協調
    功能降低，達零點五ｍｇ／ｌ時則反應較慢，感覺減低並影響駕駛，是縱使參酌
    上開研究結果，本件酒精測試數據亦無法認定被告之駕駛行為已受酒精影響，復
    無警員觀測報告等件可供佐證，從而僅以酒精測試值所測得之數據，認定被告胡
    某已達不能安全駕駛之程度，自屬率斷。至本件鑑定結果雖認定被告甲○○酒醉
    ，惟並未說明依據何在，此部分鑑定意見顯難採取，併予敘明。此外，復查無其
    他積極證據，足資認定被告乙○○有何公訴意旨所指之犯行，其罪嫌尚有不足；
    依上說明，自應為無罪之諭知。
據上論斷，應依刑事訴訟法第二百九十九條第一項前段、第三百零一條第一項，刑法
第二條第一項前段、第五十五條、第二百八十四條第二項前段，修正後刑法第四十一
條第一項前段、罰金罰鍰提高標準條例第一條前段、第二條，判決如主文。
本案經檢察官林秀敏到庭執行職務。
中        華        民        國    九十一    年    三    月    十三    日
                                  臺灣桃園地方法院刑事第五庭
                                      法  官    陳彥宏
右正本證明與原本無異
如不服本判決書應於送達後十日內向本院提出上訴狀
                                      書記官    翁其良
中        華        民        國    九十一    年    三    月    十五    日
論罪法條：刑法第二百八十四條第二項前段
刑法第二百八十四條
因過失傷害人者，處六月以下有期徒刑、拘役或五百元以下罰金。致重傷者，處一年
以下有期徒刑、拘役或五百元下罰金。
從事業務之人，因業務之過失傷害人者，處一年以下有期徒刑、拘役或一千元以下罰
金。致重傷者，處三年以下有期徒刑、拘役或二千元以下罰金。
